【裁判字號】    97,審訴,3518
【裁判日期】    970923
【裁判案由】    偽造文書等
【裁判全文】
臺灣高雄地方法院刑事判決            97年度審訴字第3518號
公  訴  人  臺灣高雄地方法院檢察署檢察官
被      告  丁○○
上列被告因偽造文書等案件，經檢察官提起公訴（97年度偵字第
19018 號），被告於本院準備程序為有罪之陳述，經合議庭裁定
由受命法官依簡式審判程序獨任審理，判決如下：
    主  文
丁○○犯侵占遺失物罪，處罰金新臺幣玖仟元，如易服勞役，以
新臺幣壹仟元折算壹日。又犯行使偽造私文書罪肆罪，各處如附
表所示之刑。以上所宣告之刑，有期徒刑部分應執行有期徒刑陸
月，如易科罰金，以新臺幣壹仟元折算壹日。緩刑貳年。偽造之
「乙○○」署名共柒枚，均沒收。
    事  實  及  理  由
一、犯罪事實要旨：
(一)丁○○於民國97年5 月29日15時許，在其斯時所任職、址設
    高雄市○鎮區○○路286-3 號4 樓之1E棟「劼大實業有限公
    司」（下稱劼大公司）內，拾獲同事乙○○所遺失之聯邦商
    業銀行股份有限公司（下稱聯邦銀行）信用卡1 只（卡號：
    0000-0000-0000-0000 號，下稱前開信用卡），旋意圖為自
    己不法之所有，變異持有為所有之意思，而予以侵占入己。
(二)丁○○另萌生意圖為自己不法所有及行使偽造私文書之單一
    犯意，持前開信用卡前往址設高雄市○○○路1111號之「家
    樂福成功店」，而於附表編號1 至3 所示之時間，接續刷卡
    消費購物3 次，並均交付前開信用卡供「家樂福成功店」服
    務人員在印錄機上刷卡辨識，再接續在「家樂福成功店」服
    務人員所交付之簽帳單簽名欄上偽造「乙○○」之署名，以
    表示持卡人同意依據信用卡持卡人合約條件，按簽帳單之金
    額付款予聯邦銀行之意思，而接續偽造不實之簽帳單私文書
    ，再將商店存根聯交予「家樂福成功店」服務人員收執核對
    而為行使（顧客存根聯均由丁○○取回收執），致「家樂福
    成功店」服務人員陷於錯誤允予簽帳消費，因而將價值如附
    表編號1 至3 所示金額之商品（合計價值新臺幣〔下同〕9,
    597 元）交付予丁○○，均足生損害於乙○○、聯邦銀行對
    於信用卡管理之正確性及「家樂福成功店」。
(三)丁○○復萌生意圖為自己不法所有及行使偽造私文書之單一
    犯意，持前開信用卡前往址設高雄市○○○路79號之「主幼
    商場左營店」，而於附表編號4 至5 所示之時間，接續刷卡
    消費購物2 次，並均交付前開信用卡供「主幼商場左營店」
    服務人員在印錄機上刷卡辨識，再接續在「主幼商場左營店
    」服務人員所交付之簽帳單簽名欄上偽造「乙○○」之署名
    ，以表示持卡人同意依據信用卡持卡人合約條件，按簽帳單
    之金額付款予聯邦銀行之意思，而接續偽造不實之簽帳單私
    文書，再將商店存根聯交予「主幼商場左營店」服務人員收
    執核對而為行使（顧客存根聯均由丁○○取回收執），致「
    主幼商場左營店」服務人員陷於錯誤允予簽帳消費，因而將
    價值如附表編號4 至5 所示金額之商品（合計價值2,167 元
    ）交付予丁○○，均足生損害於乙○○、聯邦銀行對於信用
    卡管理之正確性及「主幼商場左營店」。
(四)丁○○另分別萌生意圖為自己不法所有及行使偽造私文書之
    犯意，各在附表編號6 、7 所示之時間、地點，於挑定商品
    後，向各該信用卡特約商店服務人員出示前開信用卡，佯以
    係真正持卡人且要以刷卡方式購買商品，使服務人員誤信而
    將丁○○出示之信用卡在印錄機上刷卡辨識，進而在各該附
    表所示簽帳單商店存根聯簽名欄內偽造「乙○○」之署名各
    1 枚，以表示持卡人同意依據信用卡契約條件，按簽帳單之
    金額付款予發卡銀行之意思，而偽造不實之簽帳單私文書，
    再各將商店存根聯執交特約商店服務人員收執核對而予以行
    使（服務人員另將簽帳單顧客存根聯交予丁○○收執），致
    該附表編號6 、7 所示特約商店服務人員分別陷於錯誤允以
    簽帳消費，因而各將價值如附表所示金額之財物交付予丁○
    ○，各足生損害於乙○○、聯邦銀行對信用卡管理之正確性
    ，及各該信用卡特約商店。
二、訊據被告丁○○迭於警詢、偵訊及本院審理中，對於前開犯
    罪事實俱坦承不諱，核與證人即被害人乙○○、證人即聯邦
    銀行人員丙○○於警詢中之陳述相符，並有信用卡盜刷明細
    單、爭議交易聲明書各1 份、簽帳單7 紙在卷足稽，足認被
    告之自白核與事實相符，可堪採為認定犯罪事實之依據，本
    案事證明確，被告之犯行堪以認定。
三、論罪：
(一)核被告關於犯罪事實欄（一）所為，係犯刑法第337 條之侵
    占遺失物罪。
(二)按持信用卡刷卡消費時，在簽帳單上署名，除表示已收受特
    約商店所交付之交易標的物外，並為確認該筆消費之憑證，
    亦即，簽帳單性質上除與收據相同外，復為信用卡發卡銀行
    執向簽帳人收款之憑證，而為特定法律上權利義務關係之表
    彰，自應屬刑法第210 條之私文書，合先敘明。是核被告關
    於附表編號1 至7 所為，均係犯刑法第216 條、第210 條之
    行使偽造私文書罪，以及同法第339 條第1 項之詐欺取財罪
    ；被告各以一刷卡購物之（法律上）行為，同時觸犯行使偽
    造私文書及詐欺取財2 罪名，為想像競合犯，應各從一重依
    行使偽造私文書罪論處。被告在刷卡簽帳單上偽造「乙○○
    」署名之行為，係屬偽造私文書之部分行為，而其偽造後持
    以行使，偽造之低度行為亦為行使之高度行為所吸收，均不
    另論罪。被告分就犯罪事實欄（二）、（三）各所示之3 次
    、2 次犯行，乃分別於密切接近之時點內實施，且在同一商
    場，並又侵害相同之法益，則按一般社會健全觀念，各該行
    為之獨立性極為薄弱，尚難以強行分開，從而在刑法評價上
    ，自應視為數個舉動之接續施行，合為包括之一行為予以評
    價，而各認屬包括一罪之接續犯，較為合理（最高法院86年
    臺上字第3295號判例意旨參照）。
(四)被告就犯罪事實欄（一）所示之侵占遺失物罪1 罪，及分就
    犯罪事實欄（二）、（三）所示之行使偽造私文書各1 罪，
    與就犯罪事實欄（四）所示之行使偽造私文書罪2 罪，以上
    合計5 罪間，犯意各別，應分論併罰。
四、本院審酌被告因自身一時之貪念侵占乙○○之前開信用卡1
    只，進復利用該信用卡，藉行使偽造私文書等手段，遂其詐
    欺取財之犯行，所為誠屬不該。惟念被告於偵審程序中始終
    坦承犯行，且已分別與乙○○、聯邦銀行達成和解，而償付
    渠等一切財產損失，有和解書2 紙在卷足稽，被害人所蒙受
    之損害應已獲得填補，末另斟酌被告於國小、中學期間均就
    讀於特教班之智識程度等一切情狀，爰分別量處如主文所示
    之刑，並衡以被告目前無業一節（此見警卷調查筆錄受詢問
    人欄即明），分就罰金、有期徒刑部分，各諭知以1,000 元
    折算1 日之易服勞役、易科罰金折算標準。末就所宣告之各
    該有期徒刑部分，為被告定其應執行之刑，且諭知同前之易
    科罰金折算標準。
五、被告前未曾因故意犯罪受有期徒刑以上刑之宣告，有臺灣高
    等法院被告前案紀錄表1 紙在卷可按，其因一時失慮，偶罹
    刑典，且於犯後始終坦承犯行，復已分別與乙○○、聯邦銀
    行達成和解，態度尚佳，均業如前述，經此偵審程序及罪刑
    之宣告，當知所警惕，信無再犯之虞，本院因認所宣告之刑
    （含罰金刑及有期徒刑）以暫不執行為適當，爰併予宣告緩
    刑2 年，以啟自新。
六、按行為人用以詐欺取財之偽造書類，既已交付予被害人收受
    ，則該物非屬行為人所有，除偽造書類上偽造之印文、署押
    ，應依刑法第219 條予以沒收外，依同法第38條第3 項之規
    定，即不得再對各該書類諭知沒收（最高法院著有43年台上
    字第747 號判例意旨參照）。查附表所示偽造之「乙○○」
    署名，不問屬於犯人與否，均應依刑法第219 條之規定，各
    於關聯之罪項下，予以沒收。至附表所示簽帳單之商店存根
    聯，被告均已分別交付信用卡特約商店服務人員收執，並非
    被告所有，本院均不予宣告沒收；另附表所示簽帳單之顧客
    存根聯，被告已無從提出，顯應認俱已滅失，本院自亦無庸
    為沒收之諭知，附此敘明。
據上論結，應依刑事訴訟法第273 條之1 第1 項、第299 條第1
項前段、第310 條之2 、第454 條第1 項，刑法第337 條、第21
6 條、第210 條、第339 條第1 項前段、第55條、第42條第3 項
、第41條第1 項前段、第41條第2 項、第219 條、第51條第5 款
、第9 款、第74條第1 項第1 款，刑法施行法第1 條之1 ，判決
如主文。
本案經檢察官甲○○到庭執行職務。
中    華    民    國    97    年    9     月    23    日
                  刑事第七庭  法  官  莊珮吟
以上正本證明與原本無異。
如不服本判決應於收受本判決後10日內向本院提出上訴書狀，並
應敘述具體理由，如未敘述上訴理由者，應於上訴期間屆滿後20
日內補提理由書狀於本院（均須按他造當事人之人數附繕本）「
切勿逕送上級法院」。
中    華    民    國    97    年    9     月    23    日
                              書記官  黃勤涵
┌────────────────────────────────────────────────────┐
│附表：                                                                                                  │
├─┬──────────┬──────────┬─────┬─────────────┬────────┤
│編│犯罪時間（民國）    │犯    罪    地    點│ 犯罪所得 │簽    帳    單    形    式│刑            度│
│號│                    │                    │（新臺幣）│與 應 沒 收 之 署 名 枚 數│（含主刑及從刑）│
├─┼──────────┼──────────┼─────┼─────────────┼────────┤
│1 │97年5 月30日17時17分│家樂福成功店        │5,979 元  │1 式2 聯，只商店存根聯有簽│有期徒刑月，如│
│  │                    │                    │          │名欄，是以僅有壹枚署名    │易科罰金，以新臺│
├─┼──────────┼──────────┼─────┼─────────────┤幣壹仟元折算壹日│
│2 │同日17時20分        │同上                │870元     │同上                      │。偽造之「乙○○│
├─┼──────────┼──────────┼─────┼─────────────┤」署名枚，均沒│
│3 │同日17時39分        │同上                │2,748 元  │同上                      │收。            │
├─┼──────────┼──────────┼─────┼─────────────┼────────┤
│4 │97年5 月30日19時11分│主幼商場左營店      │1,777 元  │同上                      │有期徒刑貳月，如│
├─┼──────────┼──────────┼─────┼─────────────┤易科罰金，以新臺│
│5 │同日19時29分        │同上                │390 元    │同上                      │幣壹仟元折算壹日│
│  │                    │                    │          │                          │。偽造之「乙○○│
│  │                    │                    │          │                          │」署名貳枚，均沒│
│  │                    │                    │          │                          │收。            │
├─┼──────────┼──────────┼─────┼─────────────┼────────┤
│6 │97年5 月31日13時49分│高雄市○○區○○路35│1,349 元  │同上                      │有期徒刑貳月，如│
│  │                    │6 號「家樂福愛河店」│          │                          │易科罰金，以新臺│
│  │                    │                    │          │                          │幣壹仟元折算壹日│
│  │                    │                    │          │                          │。偽造之「乙○○│
│  │                    │                    │          │                          │」署名壹枚，沒收│
│  │                    │                    │          │                          │。              │
├─┼──────────┼──────────┼─────┼─────────────┼────────┤
│7 │97年6 月1 日21時58分│高雄市○○區○○路35│1,390元   │同上                      │有期徒刑貳月，如│
│  │                    │6 號「家樂福愛河店」│          │                          │易科罰金，以新臺│
│  │                    │                    │          │                          │幣壹仟元折算壹日│
│  │                    │                    │          │                          │。偽造之「乙○○│
│  │                    │                    │          │                          │」署名壹枚，沒收│
│  │                    │                    │          │                          │。              │
└─┴──────────┴──────────┴─────┴─────────────┴────────┘
◎附錄本案所犯法條：
《刑法第337 條》
意圖為自己或第三人不法之所有，而侵占遺失物、漂流物或其他
離本人所持有之物者，處500 元以下罰金。
《刑法第216 條》
行使第210 條至第215 條之文書者，依偽造、變造文書或登載不
實事項或使登載不實事項之規定處斷。
《刑法第210 條》
偽造、變造私文書，足以生損害於公眾或他人者，處5 年以下有
期徒刑。
《刑法第339 條第1 項》
意圖為自己或第三人不法之所有，以詐術使人將本人或第三人之
物交付者，處5 年以下有期徒刑、拘役或科或併科1,000 元以下
罰金。
《刑法施行法第1 條之1 》
中華民國94年1 月7 日刑法修正施行後，刑法分則編所定罰金之
貨幣單位為新臺幣。
94年1 月7 日刑法修正時，刑法分則編未修正之條文定有罰金者
，自94年1 月7 日刑法修正施行後，就其所定數額提高為30倍。
但72年6 月26日至94年1 月7 日新增或修正之條文，就其所定數
額提高為3 倍。


司法院資訊處製作；財團法人民間司法改革基金會備份。
